【裁判字號】    90,交抗,25
【裁判日期】    900207
【裁判案由】    違反道路交通管理處罰條例
【裁判全文】
臺灣高等法院刑事裁定                              九十年度交抗字第二十五號
    抗  告  人
    即受處分人  甲○○
右抗告人因違反道路交通管理處罰條例案件，不服臺灣臺北地方法院中華民國八十九
年十二月三十日裁定（八十九年度交聲字第三二六號），提起抗告，本院裁定如左：
    主  文
抗告駁回。
    理  由
一、按駕駛人駕駛汽車，應遵守道路交通標誌、標線、號誌之指示，並服從執行交通
    勤務之警察或依法令執行指揮交通及交通稽查任務人員之指揮，「道路交通安全
    規則」第九十條定有明文。又「禁止臨時停車線」標線為紅色實線，用以指示禁
    止臨時停車路段，以劃設於道路緣石正面或頂面為原則，全日廿四小時禁止臨時
    停車，「道路交通標誌標線號誌設置規則」第一百六十九條有明文規定。汽車駕
    駛人停車時，在禁止臨時停車處所停車者，處新臺幣六百元以上一千二百元以下
    罰鍰，「道路交通管理處罰條例」第五十六條第一項第一款亦有處罰規定。
二、本件受處分人即異議人甲○○明知臺北市○○○路（南側）近羅斯福路交岔路口
    之道路緣石標繪有「禁止臨時停車」之紅色實線，猶於民國八十九年一月十六日
    晚七時十一分許，駕駛車牌ＢＭ－六八九七號自用小客車，沿臺北市○○○路（
    南側）外線車道東向行駛，途經和平西路、羅斯福路交岔路口，在右側道路緣石
    標繪有「禁止臨時停車」紅色標線處所臨時停車，為臺北市政府警察局中正第二
    分局交通分隊執勤員警林大友以拍照方式採證，以其有違反「道路交通管理處罰
    條例」第五十六條第一項第一款「在禁止臨時停車處所停車」規定之行為，逕行
    掣單（北市警交大字第 AA0000000號）舉發，並指定應到案日期（八十九年二月
    十五日）。嗣受處分人收受舉發違規通知單後，於應到案日期前向原處分機關提
    出申訴，原處分機關請舉發單位調查結果，仍認受處分人確有前揭違規行為。原
    處分機關乃於同年五月十二日依「道路交通管理處罰條例」第五十六條第一項第
    一款規定從輕裁處新臺幣六百元罰鍰。
三、原裁定以訊據受處分人固不否認其駕駛該輛車牌ＢＭ－六八九七號自用小客車於
    前揭時地在道路緣石標繪有紅色實線指示「禁止臨時停車」路段為警拍照之事實
    ，惟矢口否認其有違反「道路交通管理處罰條例」規定之行為，辯稱略以：「本
    人當時搭載友人至古亭捷運站，途經和平西路近羅斯福路交岔路口適遇紅燈，遂
    緊跟一輛計程車及機車後停車，友人順勢下車搭乘捷運，本人則待綠燈變換後駕
    車返家，詎料竟遭警照相舉發」云云。經查：(一)本件在禁止臨時停車處所停車之
    事實，有採證相片在卷可稽，受處分人亦自承其駕車搭載友人至臺北市○○○路
    、羅斯福路交岔路口之「古亭捷運站」搭乘捷運，有聲明異議狀一件在卷。依卷
    附採證相片及受處分人自行放大採證相片影本，明顯可見在其左前方車道中之一
    輛營業小客車（計程車）之尾燈及第三煞車燈（後座擋風玻璃中央）均呈亮燈，
    表示該輛營業小客車係因前方路口紅燈號誌而處於引擎運轉而煞車停駛狀態。而
    受處分人所駕駛之車牌ＢＭ－六八九七號自用小客車，既然緊跟該輛營業小客車
    之後，卻車身緊靠漆有紅色標線道路緣石（右側車輪壓在排水溝蓋一半位置），
    僅有尾燈亮燈而第三煞車燈並未亮起，左側前後車輪均與其車身打直，顯見受處
    分人駕車當時若非處於熄火停車狀態，即係拉手煞車打空檔（或停車檔）停駛狀
    態，否則其車輛必定前駛而有衝撞前車之危險。又受處分人所搭載之友人，亦當
    場下車轉搭捷運，前已詳述，則受處分人當時確有在禁止臨時停車處所停車，至
    為灼然，所辯無非係卸責之詞，不足採信。(二)受處分人為領有駕駛執照之人，其
    就前揭「道路交通安全規則」第九十條「駕駛人駕駛汽車，應遵守道路交通標誌
    、標線、號誌之指示」之規定，自應知之甚稔，本院查無證據證明其於前揭時地
    有何足令其不能注意前揭規定之情事，其應注意且能注意卻疏未注意，以致有本
    件違規駕駛行為，其自有疏失無疑。從而原處分機關依「道路交通管理處罰條例
    」第五十六條第一項第一款規定從輕裁處新臺幣六百元罰鍰，核無不當。本件受
    處分人之異議為無理由，爰依道路交通案件處理辦法第十九條，駁回其異議。
四、本院經核閱相關卷證，認原裁定並無不合。抗告人抗告意旨除執陳詞外，另以：
    翻遍交通法令，並無「紅線路段遇到紅燈時不得緊靠路邊停車等待紅燈」之規定
    ，亦無「紅燈臨停即使車子緊靠路緣亦不得開車門上下乘客」之規定，自然沒有
    違規。又紅燈停車時應踩煞車或拉手煞車，端看各駕駛人之習慣，原裁定以抗告
    人車子之第三煞車燈未亮起，左側前後輪均與車身打直，即認定抗告人於禁止臨
    時停車處停車顯係荒謬，實難甘服，為此提起抗告云云。經查：交通法令固無「
    紅線路段遇到紅燈時不得緊靠路邊停車等待紅燈」、「紅燈臨停即使車子緊靠路
    緣亦不得開車門上下乘客」之規定，但依卷附違規照片所示，雖適值紅燈，惟觀
    之抗告人車輛並非在其遵行車道內，已駛靠有劃設禁止臨時停車線之人行道路邊
    緣，且其車輛離等紅燈之前車尚有段距離，顯非因遇紅燈而停車，參之抗告人自
    承停車使友人下車搭乘捷運，是抗告人有違反於禁止臨時停車路段停車之行為甚
    明。抗告意旨，指摘原裁定不當，要屬飾卸。綜合上述，本件抗告，為無理由，
    應予駁回。
據上論斷，應依道路交通案件處理辦法第二十六條，刑事訴訟法第四百十二條，裁定
如主文。
中      華      民      國     九十     年      二      月      七      日
                              臺灣高等法院刑事第五庭
                                  審判長法  官  曾  德  水
                                        法  官  林  立  華
                                        法  官  楊  貴  雄
右正本證明與原本無異。
不得再抗告。
                                        書記官  何  瓊  芳
中      華      民    國     九十     年      二      月      八      日


司法院資訊處製作；財團法人民間司法改革基金會備份。
